【裁判字號】    97,交聲,247
【裁判日期】    971128
【裁判案由】    違反道路交通管理處罰條例聲明異議
【裁判全文】
臺灣新竹地方法院交通事件裁定         97年度交聲字第247號
移送  機關    交通部公路總局新竹區監理所新竹市監理站
異  議  人
即受處分人    乙○○
上列異議人即受處分人因違反道路交通管理處罰條例案件，對於
交通部公路總局新竹區監理所新竹市監理站中華民國97年6月27
日竹監新三字第裁51—DBO438501號及竹監新三字第裁51—DBO43
8502號違反道路交通管理事件裁決處分聲明異議，本院裁定如下
：
    主  文
原處分均撤銷。
乙○○均不罰。
    理  由
一、按受處分人，不服主管機關所為之處分，得於接到裁決書之
    翌日起20日內，向管轄地方法院聲明異議。又交通法庭認為
    聲明異議有理由者，應以裁定將原處分經聲明異議部分撤銷
    ，並自為裁定，道路交通管理處罰條例第87條第1 項、道路
    交通案件處理辦法第20條前段分別定有明文。
二、原裁決處分意旨略以：異議人即受處分人乙○○所有之車牌
    號碼712-CJY 號重型機車於民國97年5 月19日凌晨2 時44分
    許，分別在行經桃園縣楊梅鎮○○路及中山北路口（南向）
    、楊梅交流道南下方向、楊梅鎮○○路及中山北路口（北向
    ）時，有機器腳踏車駕駛人行經有燈光號誌管制之交叉路口
    闖紅燈之違規行為3次及拒絕停車接受稽查而逃逸之違規行
    為1次，經桃園縣政府警察局逕行舉發，以異議人有違反道
    路交通管理處罰條例第53條第1項、第60條第1項規定之事實
    掣單舉發，異議人於應到案日期前提出申訴，經原處分機關
    函詢桃園縣政府警察局楊梅分局結果，仍認受處分人確有前
    開違規行為，乃依道路交通管理處罰條例第53條第1項、第
    60條第1項之規定，於97年6月27日以竹監新三字第裁51—
    DBO438501號及竹監新三字第裁51—DBO438502號裁決書裁處
    受處分人罰鍰共計新臺幣（下同）8,400元。受處分人於97
    年6月27日收受前揭裁決書後，於同日聲明異議。
三、聲明異議意旨略以：異議人於97年4 月19日凌晨2 時44分及
    其所有之機車絕無到案發地點，當時異議人在家睡覺，且隔
    天仍要上班，況事發地點距離本人住處約40分鐘車程，是本
    人絕無可能於凌晨時在該處經過，爰依法聲明異議，請求撤
    銷原處分等語。
四、次按法院受理有關交通案件，準用刑事訴訟法之規定，為道
    路交通管理處罰條例第89條定有明文。又按認定受處分人違
    規之事實，應依證據認定之，無證據不得認定違規事實，為
    前述道路交通管理處罰條例第89條規定而準用刑事訴訟法第
    154 條第2 項之規定。又事實之認定，應憑證據，如未能發
    現相當證據，或證據不足以證明，自不能以推測或擬制之方
    法，以為裁判基礎。再認定不利於被告之事實，須依積極證
    據，苟積極證據不足為不利於被告事實之認定時，即應為有
    利於被告之認定，更不必有何有利之證據，此有最高法院40
    年臺上字第86號、30年上字第816 號判例足資參照。是法院
    於審理行為人違反道路交通管理處罰條例案件，當踐行完畢
    調查證據之程式後，為事實之認定時，如就原處分機關所認
    定之行為人違規之事實仍有合理之訴訟上懷疑，而無法百分
    之百確信行為人確有該當於道路交通管理處罰條例各該處罰
    條文之構成要件事實者，即應依訴訟上之待證事實「倘有懷
    疑，則從被告之利益作解釋」之證據法則，為有利於受處分
    人之認定。
五、經查：
  (一)本件證人即開單摯發之舉發警員丙○○雖於本院調查時到庭
    具結後證稱：當時我與警員甲○○在桃園縣楊梅縣三民路往
    台一線的方向，看到台一線北往南的方向有1 台光陽黑色重
    機車，機車從我右前方駛過，當時沒有看到號牌，因為該機
    車闖紅燈，所以我們就追那臺重機車，這是該機車所闖的第
    1 個紅燈，此時我們就有鳴笛，當時因機車車速很快，所以
    只有看到左邊712 號的號牌，車牌後面部分是模糊的，該機
    車騎士是一個約19、20歲之男子，也沒有戴安全帽，該騎士
    並不是在庭的異議人；後來行經楊梅交流道處，該處也有一
    個紅燈，機車又闖紅燈，之後再往南到了梅溪加油站該機車
    迴轉，我們就跟著迴轉，行經中山、三民路口時，該機車又
    逆向行駛在中山路上，紅燈左轉旁邊有一個死巷子，我們跟
    了進去，因為旁邊有很多車，該車從副駕駛座也就是我旁邊
    的小縫騎出去，這時我就有看到後面是CJY 的號牌。我可以
    確定我們當時追的都是同臺車，因為當時很晚了，沒有什麼
    車輛等語；另證人即舉發警員甲○○於本院調查時亦具結後
    證稱：我與丙○○於5 月19日凌晨2 至4 時執行勤務，當時
    我是駕駛，旁邊坐丙○○警員，我們到了中山、三民路口時
    ，看到1 台125 黑色重機車南下騎在中山路上闖紅燈往南下
    行駛，發現後就示意鳴笛，並請違規人停車，騎士是名20幾
    歲的人，有戴安全帽，並不是在庭的異議人，當時因為我是
    駕駛所以沒有看清楚車牌，騎士繼續逃逸，到了楊梅交流道
    中山北路時，有1 個紅綠燈，當時是紅燈，騎士又再闖紅燈
    ，該車有無其他特徵我並沒有注意看。後來到了梅溪加油站
    騎士又迴轉才北上直行，我們也有跟著迴轉，在這之前車子
    距離我們約80至100 公尺，我們的車速是80至85公里，騎士
    騎得比我們更快，在此時我有稍微看到車牌712 ，但沒有完
    全看到。回轉後我們再繼續鳴笛，騎士又一直騎，我們又跟
    上去，直到中山、三民路口時，騎士又逆向行駛，直接左轉
    ，我們也跟著左轉，到了一條死巷子時，騎士從我駕駛座旁
    邊迴轉從死巷子出來逃逸，該車子是新的、黑色的，並無改
    裝，當時打電話播回值班台才知道是光陽的，我並不是當場
    辨識該車是光陽的等情，已為證人丙○○、甲○○證述在卷
    ，復參酌本件違規時間正值深夜，則在視線並非明亮、又有
    若干距離，且該機車車速甚快之情況下，證人丙○○、甲○○是否確實能夠看清楚該機車之車牌號碼，已非無懷疑之餘
    地，況以異議人住居處所位在新竹市○○路，與舉發地點有
    相當之距離，且現今之車牌偽造、變造情形並非罕見，縱然
    警員目睹之機車車號與異議人所有者相同，亦難遽認於上開
    時地違規之機車即係異議人所有之機車。且證人丙○○、甲○○亦均證述：當時看到騎車之男子並非異議人，從而證人
    丙○○、甲○○所看到於前述時地有上揭違規行為之機車駕
    駛人並非異議人之事實，應堪認定。
  (二)又異議人辯稱：其購買上開機車是為了要送貨，所以買來時
    就裝了腳架等語，與證人即振益車行負責人胡振芳結證時所
    述：97年1 月時乙○○向我買金牌光陽黑色的機車，購買時
    異議人要求我裝腳架，目的是載重時可以幫忙支撐機車，該
    腳架在夜間應該可以看得清楚，因其材質為鐵製電鍍的，有
    光澤，97年5 月之後仍有看過該機車，因為異議人會送來保
    養，當時看到該機車腳架仍在等語大致相符，並有證人胡振
    芳所提機車維修履歷明細在卷可參（見97年度交聲字第247
    號卷第44、45頁），另觀諸異議人庭呈之遭舉發違規機車之
    照片4 張（見同卷第17、18頁），其兩側確實裝有2 支金屬
    材質之腳架，亦與證人丙○○、甲○○證稱違規機車並無改
    裝等情不符。
  (三)綜上所述，本件處分機關逕行舉發本件違規行為並無任何照
    相或其他科學證據佐證，異議人又否認當時有將該機車借予
    他人使用，再佐以目前社會使用偽造、變造之車牌，供人犯
    罪或違規騎乘之用，以躲避查緝之不法情事，屢見不鮮，而
    本件舉發警員所述違規車輛之車型、顏色雖均與異議人所有
    之上開機車相符，惟依舉發當時之視距狀況及發生經過之短
    暫，警員是否有看錯或記憶錯誤之情形，亦非無可能，是本
    院無法僅依警員之目視，而無其他佐證為據，即遽認異議人
    確有違規之情事甚明。從而，本件交通違規之行為人既非異
    議人，又無積極證據足資佐證異議人有將上開車輛交由他人
    騎駛，復無法排除冒用車牌之可能性，依前揭證據法則，即
    應為有利於異議人之認定，原處分機關未予詳查，遽予裁罰
    ，容有未洽，本件異議為有理由，原處分均應予撤銷，並諭
    知異議人不罰。
據上論斷，應依道路交通案件處理辦法第20條前段，裁定如主文
。
中    華    民    國    97    年    11    月    28    日
                  交通法庭      法  官   林佑珊
以上正本證明與原本無異。
如不服本裁定，應於裁定送達後5日內向本院提出抗告狀。
中    華    民    國    97    年    11    月    28    日
                                書記官   蕭惠婷


司法院資訊處製作；財團法人民間司法改革基金會備份。
